臺灣高雄地方法院民事判決　九十三年度簡上字第一七三號
　　上　訴　人　乙○○○
　　訴訟代理人　丙○○
　　被上訴人　　丁○○
右當事人間請求損害賠償事件，上訴人對於中華民國九十三年六月二十三日本院九十
二年度岡旗簡字第三七三號第一審判決提起上訴，本院於民國九十三年十月二十一日
言詞辯論終結，判決如左：
    主      文
上訴駁回。
第二審訴訟費用由上訴人負擔。
    事實及理由
一、上訴人起訴主張：
  (一)上訴人所有之車牌號碼為Ｆ５─９４０９號自用小貨車（以下簡稱上訴人車輛）
    由上訴人之配偶丙○○駕駛，於民國九十二年一月十九日八時五十五分許，沿高
    雄縣阿蓮鄉○○路西往東方向行駛至中正路與中正路十六巷口時，遭未保持行車
    安全距離由被上訴人所駕駛之車牌號碼為６Ｓ─７３０９號自用小客車自後撞擊
    ，致丙○○追撞前方由訴外人林昌達所駕駛之車牌號碼為ＵＬ─４２８３號自用
    小客車，造成上訴人車輛車體損毀，上訴人因而支出修理費新台幣（下同）五萬
    九千二百十六元，且於九十二年一月二十日起至五月三十日止之修復期間，因上
    訴人之配偶丙○○從事農業工作，平日均須以小貨車載送物品，因此向他人租用
    車輛費用每日一千元，共一百三十一日，合計支出十三萬元，故依侵權行為之法
    律關係，請求上訴人賠償十八萬九千二百十六元，並願供擔保請准為假執行之宣
    告等語（原審判決被上訴人應給付二萬一千九百五十八元，而駁回上訴人其餘請
    求，茲上訴人就其敗訴部分提起上訴，並聲明(1)請求被上訴人應再給付上訴人十
    六萬七千二百五十八元。(2)願供擔保請准宣告假執行。
  (二)對被上訴人抗辯之陳述：
    上訴人車輛左前方撞擊前車，致左前車頭凹陷，車窗玻璃碎片掉落地面，玻璃碎
    片與車子保持原位，並無移動至第二現場，有現場照片十一張為證。又，證人林
    昌達與被上訴人係舊識，車禍現場有親聞有親蜜稱呼。當時路況車輛很多，林昌
    達亦證述，依時差、車禍發生時間只有二三秒就完成，故林昌達不可能及時下車
    看見被上訴人撞及伊，證人所證與事實不符。另外，伊車輛於九十二年一月十九
    日車禍發生後不堪使用，當日拖吊至岡山上正汽車廠修理，並非原審判決說「係
    因原告（即上訴人）遲未將車送修所致」。因保險公司人員未曾與伊會商修車事
    宜（未曾通聯），因急需用車，車輛也屆驗車日期，故自行請上正汽車廠以舊品
    修車，直至阿蓮鄉調解委員會始由被保險公司人員蘇正修告知車後毀損部分修理
    所採之舊品零件費用二萬九千元（依新零件需要十一萬元），故全車均依據蘇正
    修先生指示，皆用舊品修理，非用新品維修。故原審判決再扣除零件折舊部分之
    殘價，於理不合。
二、被上訴人則以：
  (一)本件車禍是上訴人之配偶丙○○先行撞及行駛在前由訴外人林昌達所駕駛之車牌
    號碼為ＵＬ─４２８３號自用小客車後，上訴人始撞及被上訴人所有之Ｆ５─９
    ４０９號自用小客車（以下簡稱被上訴人車輛）左後側處，並非被上訴人撞及上
    訴人後，導致其自用小貨車追撞林昌達所駕駛之自用小客車，因此賠償之範圍應
    僅及於自用小貨車左後側處車損部分。再者上訴人請求之修車費用過高，且租車
    費用應按實際所需之修復日數計算，扣除待修時間始謂合理。另，否認證人林昌
    達與其熟識，車禍發生後在警局做完筆錄後互換姓名及電話，雖然林昌達與伊所
    述自始相同（二階段撞擊），但不能因此就認定渠等係舊識。且依據上正汽車修
    理廠對上訴人車輛修車估價單（原審卷第七十四頁），上訴人車輛左後方車損修
    理僅兩零件為中古品，其餘皆為新品。修車期間（含待料期間）只需十天。
  (二)就肇事責任歸屬問題，原高屏澎區鑑定委員會僅參考當事人之口頭陳述，且主要
    以上訴人配偶丙○○之不實陳述為主，忽略二階段行車事故之說明。且，若如上
    訴人所言當時是要『從右方超車』，則上訴人車輛應是右方暴露於後，伊車輛絕
    無可能撞上其左後輪部位。況且三車在同一車道，且伊車輛對上訴人撞擊點為其
    左後輪上面車體偏中部位，足見伊車輛撞擊上訴人車輛前，上訴人已因追撞林昌
    達車輛，致車身打滑側身，才被上訴人車輛追撞其左側，同時因上訴人已側身，
    受到左後輪中央部位之側面撞擊勢必無法往前移動再撞前車，所以上訴人車輛與
    伊車輛均停留在撞擊位置等語，資為抗辯，並聲明：
    (1)原判決關於命被上訴人給付二萬一千九百五十八元部分廢棄，駁回上訴人之訴
    及其假執行之聲請。(2)如受不利之判決，願供擔保免予假執行。
三、兩造不爭執事項：
  (一)上訴人所有之Ｆ５─９４０９號自用小貨車由上訴人之配偶丙○○駕駛，於九十
    二年一月十九日八時五十五分許，沿高雄縣阿蓮鄉○○路西往東方向行駛至中正
    路與中正路十六巷口時，與被上訴人所駕駛之６Ｓ─７３０９號自用小客車、訴
    外人林昌達所駕駛之ＵＬ─４２８３號自用小客車發生車禍，造成上訴人車輛車
    體受有損毀，上訴人因而支出修復費用五萬九千二百十六元，並有修理估價單（
    影本）二紙及統一發票四紙在卷可稽。
  (三)本件車禍肇事責任，經送台灣省高屏澎區車輛行車事故鑑定委員會鑑定結果為「
    一丁○○駕駛小客車與丙○○駕駛小貨車未保持安全距離追撞前車為肇事原因。
    二林昌達駕駛小客車無肇事因素」。經再送臺灣省車輛行車事故鑑定委員會覆議
    結果，內容為「第一階段：丙○○、林昌達部分：(一)丙○○駕駛自小貨車，未保
    持安全距離追撞前車，為肇事原因。(二)林昌達無肇事因素。第二階段：丁○○、
    丙○○部分：(一)丁○○駕駛自小客車，未保持行車安全距離撞及已肇事在先之車
    輛，為肇事原因。(二)丙○○無肇事因素。」
四、兩造爭執之事項：
  (一)本件車禍肇事責任歸屬為何？
  (二)上訴人主張車損修復費用及租金損失是否有理由？
五、本院之判斷析述如下：
  (一)本件車禍肇事責任歸屬為何？
    (1)據警所繪製之道路交通事故調查報告表（原審卷第四十二頁）及現場照片（原
      審卷第五十頁）以觀，兩造車輛肇事地點係在快車道上，被上訴人車輛順向右
      斜停於車道內，車頭右前角損壞，上訴人車輛向左橫停於被上訴人前方，車頭
      正前方與左側車身損壞，林昌達車輛順向停於同一車道上訴人車輛左前方，後
      保險桿受有凹損，其右後車輪及左後車輪至上訴人車輛之右邊前後車輪距離為
      四十六公尺及三十八公尺，因此根據車禍發生後車輛停放位置、距離及車輛損
      壞情形以觀，並參酌兩造之陳述，及證人林昌達之證述：我在肇事路口要左轉
      ，被丙○○所駕駛的小貨車撞到，小貨車打橫，我下車後親眼目睹被告所駕駛
      的自用小客車撞到原告的車，第二次撞擊時並沒有撞到我的車等語一節（原審
      卷第七十九頁至第八十頁）觀之，堪認上訴人車頭正前方追撞林昌達車輛後保
      險桿後，向右打滑，左側車身始被被上訴人車輛追撞甚明。至於上訴人雖然指
      稱證人與被上訴人為舊識，現場親聞親蜜稱呼云云，惟究以何親蜜稱呼並未具
      體指明或提出證據以實其說，其揣測證人與被上訴人屬舊識一節，顯難採信。
    (2)再者，上訴人一再指稱覆議結果與事實不符，而認第一次鑑定結果始與事實相
      符，前後鑑定結果不一云云乙節，惟查，台灣省高屏澎區車輛行車事故鑑定委
      員會鑑定意見為：「一丁○○駕駛小客車與丙○○駕駛小貨車未保持安全距離
      追撞前車為肇事原因。二林昌達駕駛小客車無肇事因素」，而台灣省車輛行車
      事故覆議鑑定委員會鑑定意見為：「第一階段：丙○○、林昌達部分：(一)丙○
      ○駕駛自小貨車，未保持安全距離追撞前車，為肇事原因。(二)林昌達無肇事因
      素。第二階段：丁○○、丙○○部分：(一)丁○○駕駛自小客車，未保持行車安
      全距離撞及已肇事在先之車輛，為肇事原因。(二)丙○○無肇事因素。」，故二
      者鑑定意見均認兩造駕駛車輛肇事均同為肇事原因，僅覆議意見係將車禍過程
      分成二階段說明肇事因素，上訴人一再質疑兩份鑑定意見認定不同云云，尚屬
      無據，不予採信。
    (3)按汽車在同一車道行駛時，除擬超越前車外，後車與前車應保持隨時可以煞停
      之距離；又汽車、機車或其他非依軌道行使之動力車輛，在使用中加損害於他
      人者，駕駛人應賠償因此所生之損害，道路交通安全規則第九十四條第一項及
      民法第一百九十一條之二前段分別定有明文。本件被上訴人於發現上訴人之配
      偶丙○○所駕駛之自用小貨車與證人林昌達所駕駛之自用小客車發生車禍後，
      因剎車不及致撞及丙○○所駕駛之自用小貨車左後側處，業據其於警訊時供承
      詳明，另上訴人之配偶丙○○因未保持安全距離致自用小貨車前側撞及林昌達
      所駕駛之自用小客車後保險桿處，故上訴人自用小貨車前側處所受損害，並非
      因被上訴人之侵權行為所致，被上訴人僅應就其駕駛自用小客車撞擊上訴人車
      輛左後側處所受損害，負損害賠償責任，是以上訴人主張被上訴人尚應就其車
      「前」側處因撞擊所受之損害負賠償責任云云，尚屬無據，難謂可採。
  (二)上訴人主張車損修復費用及租金損失是否有理由？
    (1)次按不法毀損他人之物者，被害人得請求賠償其物因毀損所減少之價額；負損
      害賠償責任者，除法律另有規定或契約另有訂定外，應回復他方損害發生前之
      原狀；前項情形，債權人得請求支付回復原狀所必要之費用，以代回復原狀，
      民法第一百九十六條及第二百十三條第一項、第三項分別定有明文。又依民法
      第一百九十六條規定請求賠償毀損所減少之價額，得以修復費用為估定標準，
      但以必要者為限，例如修理材料以新品更換舊品，應予折舊，亦有最高法院七
      十七年度第九次民事庭會議決議可供參酌。是以汽車修理費用，應將零件折舊
      部分予以扣除始屬合理，合先敘明。
    (2)惟上訴人主張修復費用中更換之零件均係中古品（即舊品）一節云云，惟查：
      證人即系爭車號為Ｆ五─九四○九號自小貨車修理廠上正汽車理賠員甲○○到
      庭證述：因為本件修車採左後方包修，所以零件部分原來是二萬二千五百六十
      六元打九折，為二萬零三百零九元，工資及烤漆加起來為新台幣八千六百九十
      一元，提出零件部分八項，其中只有後差速器總成、變速箱為中古，其餘均為
      新品，所謂中古即為與該車年份相同的可堪用品等語（見本件卷第四十五頁）
      ，而後差速器總成之零件費用為三千九百元，變速廂總成零件費用為八千元，
      有估價單為證（見第三十九頁），足見上訴人主張零件費用均屬中古品云云尚
      難採信。而查上訴人所有之Ｆ５─９４０９號自用小貨車係於八十五年四月出
      廠，此有上訴人所提出之行車執照影本一份在卷可憑，距離本件車禍事故發生
      時間即九十二年一月十九日已使用六年九月，前開自用小貨車左後側部分所受
      損害送修後，其支出修理費用（零件及工資）為二萬九千元以九折收費結果，
      其中零件費用為二萬二千五百六十六元，以九折計算結果應為二萬零三百零九
      元等語，業據證人甲○○到庭證述屬實，且兩造對其證詞並不爭執，核與卷附
      之估價單及統一發票相符。故前開更換之中古品以九成計算金額為一萬零七百
      一十元（〈8000+3900〉x0.9=10710），是本件汽車之修理費作為損害賠償之
      依據時，自應將工資以外之零件折舊部分（除中古品外）予以扣除始屬合理。
    (3)又依行政院所頒固定資產耐用年數表及固定資產折舊率之規定，自小客車之耐
      用年數為五年，逾五年以上者以五年計算，依平均法每年折舊千分之二百，原
      告所有之車輛修理時更換零件部分之折舊額應為一萬七千零四十二元，其計算
      方式：殘價＝取得成本÷（耐用年數＋１）即9599÷（5＋1）＝1600元（小數
      點以下四捨五入）；折舊額＝（取得成本－殘價）×折舊率×年數即（0000-
      0000）×0.2×5＝7999。扣除折舊後，原告得請求之零件費用為三千四百零八
      元（即0000－0000＝1600）。則被上訴人應賠償上訴人之Ｆ５─９４０９號自
      用小貨車左後側處撞損部分之修復費用，應為一萬一千九百五十八元（算式為
      原告得請求零件費用1600+〈11900X0.9=10710〉+上訴人得請求之工資費用
      8691=21001）。因此扣除該二中古零件未計算折舊結果，修理費用應為二萬一
      千零一元始為合理。
    (4)至於上訴人主張其配偶丙○○從事農業工作，平日均須以小貨車載送物品之需
      要，故於九十二年一月二十日起至五月三十日止之修復期間，因無車輛可供代
      步及從事載送物品使用致受有損害，故以每日一千元之費用向他人租車，計一
      百三十一日，因而請求被上訴人給付租車費用之損害共十三萬元，業據其提出
      估價單及收據各一份為證。本院審酌上訴人之自用小貨車受損修復期間，雖然
      有使其受有無法依原來之方法使用機動車輛之損害，而使得原告配偶有改租用
      其他自用小貨車取代受損車輛待修期間交通及運輸使用之必要，惟系爭自小貨
      車係上訴人所有，業據其自承在卷，亦有行車執照一紙在卷可稽，故系爭自小
      貨車既非丙○○所有，上訴人其主張請求給付修復期間之租車費用，難謂有財
      產權受侵害之可言，故此部分主張並無理由。
六、綜上所述，上訴人依侵權行為之法律關係，訴請被上訴人給付二萬一千零一元（
    即車損修復費用），洵屬有據，應予准許。逾此部分之請求，為無理由，應予駁
    回。從而本件原審判決命被上訴人應給付二萬一千九百五十八元，惟上訴人僅就
    原審判決其敗訴即金額為十六萬七千二百五十八元部分提起上訴，並未就原審判
    決之全部求予廢棄改判，況第二審維持第一審之判決者，僅得以上訴人之上訴無
    理由而駁回其上訴，除被上訴人亦為上訴或附帶上訴外，不得變更第一審判決之
    判決，致使上訴人更為不利（最高法院五十三年台上字第三一七三號判例參照）
    。因此，本件認定被上訴人應給付金額為二萬一千零一元元，未逾原審判決命被
    上訴人應給付之金額，故雖然本件判決理由與原審判決理由雖有不同，惟結論核
    屬一致，故應駁回上訴人之上訴，上訴意旨雖執陳詞，指摘原判決就其敗訴部份
    不當，求予廢棄改判，洵無理由，亦應予駁回。
七、本件事證已臻明確，兩造其餘攻擊防禦方法，經審酌後認對本判決結果不生影響
    ，爰不逐一論駁，附此敘明。
八、據上論結：本件上訴為無理由，依民事訴訟法第四百三十六條之一第三項、第四
    百四十九條第一項、第七十八條，判決如主文。
中　　　華　　　民　　　國　　九十三　　年　　　十　　　月　　二十九　　日
                              臺灣高雄地方法院民事第五庭
~B審判長法官　陳嘉惠
~B法　　　官　秦慧君
~B法　　　官　郭慧珊
右為正本係照原本作成。
本判決不得上訴。
中　　　華　　　民　　　國　　九十三　　年　　　十　　　月　　二十九　　日
~B法院書記官  董明惠
